【裁判字號】    98,重訴,49
【裁判日期】    981217
【裁判案由】    損害賠償
【裁判全文】
臺灣基隆地方法院民事判決              98年度重訴字第49號
原      告  丁○○
            戊○○
                        號
上  一  人
法定代理人  許金裕
                        號
            徐碧霞
被      告  甲○○
            有限責任臺北市第五計程車運輸合作社
上  一  人
法定代理人  乙○○
被      告  庚○○
上二人共同
訴訟代理人  丙○○
複  代理人  己  ○
上列當事人間請求損害賠償事件，經本院刑事庭移送前來 (97年
度交附民字第56號)，本院於中華民國98年11月19日言詞辯論終
結，判決如下：
    主  文
被告應連帶給付原告戊○○新臺幣貳佰貳拾捌萬貳仟伍佰陸拾捌
元及被告有限責任臺北市第五計程車運輸合作社自民國九十八年
八月二十六日起，被告庚○○自民國九十八年九月七日起，被告
甲○○自民國九十八年十月十八日起，均至清償日止，按年息百
分之五計算之利息。
被告應連帶給付原告丁○○新臺幣玖佰貳拾貳萬肆仟玖佰柒拾元
及被告有限責任臺北市第五計程車運輸合作社自民國九十八年八
月二十六日起，被告庚○○自民國九十八年九月七日起，被告甲○○自民國九十八年十月十八日起，均至清償日止，按年息百分
之五計算之利息。
訴訟費用由被告連帶負擔。
   事實及理由
一、本件被告甲○○經合法通知，未於言詞辯論期日到場，核無
    民事訴訟法第386條各款所列情形，爰依民事訴訟法第385條
    第1項前段之規定，准原告之聲請，由其一造辯論而為判決
    。
二、原告起訴主張略以：
  (一)原告丁○○於民國（下同）96年10月28日下午約21時28分許
    ，騎乘車號QZO-730號機車附載原告戊○○，沿基隆市○○
    路往基隆市區方向行駛，於安一路387號前，適正執行業務
    之被告甲○○駕駛車號139-EJ號營業小客車，沿安一路往基
    金一路方向行駛前來，被告甲○○竟疏未注意自路旁駛出之
    計程車，為閃避而跨越雙黃線駛入對向車道，致對向車道之
    原告丁○○閃避不及而與被告迎面撞擊，原告等因而人車倒
    地，原告戊○○受有雙側小腿脛骨幹骨折、骨盆（恥骨）骨
    折、顏面撕裂傷及右眉弓骨折等傷害，而原告丁○○除受有
    骨盆（恥骨及坐骨）骨折、薦椎骨折、右睪丸挫傷及左陰囊
    撕裂傷等傷害外，經送醫後因右側睪丸破裂而進行睪丸切除
    術，左側睪丸則因創傷術後合併睪丸萎縮，性激素低下症合
    併性功能障礙，勃起功能障礙而受有嚴重減損其生殖之機能
    之重傷害。
  (二)原告等因而受有下列損害：
  1.原告戊○○部分：(1)醫療費用：原告戊○○自96年10月28日
    住院至同年11月22日出院，支出醫療費用新臺幣（下同）
    27,208元。(2)看護費用：上述住院期間需他人看護因而支出
    48,000元。(3)不能工作損失：原告戊○○受有上開傷害，經
    醫囑不能常走動需修養1年，依行政院勞工委員會所頒訂最
    低工資每月17,280元，計算1年之不能工作損失207,360元。
    (4)精神慰撫金200萬元。以上總計2,282,568元。
  2.原告丁○○部分：(1)醫療費用：原告丁○○自96年10月28日
    住院至同年12月10日出院，嗣因未完全治癒，又於同月12日
    住院至同月15日出院，支出醫療費用31,290元。(2)看護費用
    ：上述2次住院期間需他人看護因而支出90,000元。(3)不能
    工作損失：原告丁○○受有上開傷害，經醫囑需修養6個月
    ，依行政院勞工委員會所頒訂最低工資每月17,280元，計算
    6 個月之不能工作損失103,680元。(4)精神慰撫金：原告丁○○因本件事故喪失生殖能力，痛苦不堪，故請求精神慰撫
    金90萬元。以上總計9,224,970元。
  (三)被告甲○○為被告有限責任臺北市第五計程車運輸合作社（
    下稱第五公司）之受雇計程車司機，被告甲○○所駕駛車號
    139-EJ號營業小客車為被告庚○○所有，被告第五公司及被
    告庚○○明知車號139-EJ號營業小客車之車牌為他部車輛之
    牌照，竟使之供被告甲○○掛於其駕駛之車輛上使用，已違
    反道路交通安全規則第10條之規定，故爰依民法第184條第1
    項前段及第2項、第188條、第191條之2、第193條第1項之規
    定，提起本件訴訟等語。並聲明：1.被告應連帶給付原告戊○○2,282,568元，及自起訴狀繕本送達被告之翌日起至清
    償日止，按年息5％計算之利息。2.被告應連帶給付原告丁○○9,224,970元，及自起訴狀繕本送達被告之翌日起至清
    償日止，按年息5％計算之利息。
三、被告甲○○經合法通知，未於言詞辯論期日到場爭執，亦未
    提出準備書狀為任何聲明或陳述。被告第五公司及被告庚○○對於原告上開主張之事項及金額均不爭執，並聲明駁回原
    告之訴。
四、經查，原告主張於前揭時地發生本件事故致原告等分別受有
    前揭傷害之事實，業據其提出基隆長庚紀念醫院診斷證明書
    、國防醫學院三軍總醫院附設民眾診療服務處診斷證明書等
    件為證，且為被告第五公司及被告庚○○所不爭執，並經本
    院依職權調取本院97年度交簡上字第33號刑事卷宗查閱屬實
    ，自堪信為真實。
五、按汽車行駛時，駕駛人應注意車前狀況，並隨時採取必要之
    安全措施；汽車在未劃設慢車道之雙向二車道行駛時，應依
    下列規定：二在劃有分向限制線之路段，不得駛入來車之車
    道內，道路交通安全規則第94條第3項、第97條第1項第2款
    分別定有明文。經查，本件事故發生當時天候晴、夜間有照
    明、路面狀況為乾燥、無缺陷、無障礙物之柏油路面，視距
    良好等情，有道路交通事故調查報告表(一)(二)及現場照片
    附於臺灣基隆地方法院檢察署97年度偵字第2209號卷宗可稽
    ，依當時情形並無不能注意之情事，而被告甲○○竟疏未注
    意上情，未預先注意路旁有計程車駛出並採取必要之安全措
    施，竟跨越雙黃線駛入對向車道，而與自對向車道駛來原告
    丁○○所駕駛附載原告戊○○之輕型機車發生對撞，致原告
    等受有上開傷害，故堪認本件事故之發生為被告甲○○之過
    失所致。
六、次按因故意或過失，不法侵害他人之權利者，負損害賠償責
    任；汽車、機車或其他非依軌道行駛之動力車輛，在使用中
    加損害於他人者，駕駛人應賠償因此所生之損害；不法侵害
    他人之身體或健康者，對於被害人因此喪失或減少勞動能力
    或增加生活上之需要時，應負損害賠償責任；民法第184條
    第1項前段、第191條之2前段、第193條第1項分別定有明文
    。原告戊○○主張因本件事故其自96年10月28日起住院至同
    年11月22日出院，支出醫療費用27.208元，住院期間需他人
    看護支出看護費用48,000元，經醫囑不能常走動需修養1年
    ，依行政院勞工委員會所頒訂最低工資每月17,280元，計算
    1年之不能工作損失207,360元，以上總計282,568元；原告
    丁○○主張其於96年10月28日住院至同年12月10日出院，又
    於同月12日住院至同月15日出院，支出醫療費用31,290元，
    及住院期間需他人看護因而支出看護費用90,000元，經醫囑
    需修養6個月，依行政院勞工委員會所頒訂最低最低工資每
    月17,280元，計算6個月之不能工作損失103,680元，以上總
    計224,970元；並有基隆長庚紀念醫院診斷證明書及費用收
    據、國防醫學院三軍總醫院附設民眾診療服務處診斷證明書
    及費用收據、看護費用收據等件附卷可稽，經核無誤，且為
    被告第五公司及被告庚○○所不爭執，而被告甲○○既未於
    言詞辯論期日到場，亦未提出準備書狀爭執，認原告上開主
    張為有理由，應為准許。
七、再按不法侵害他人之身體、健康，被害人雖非財產上之損害
    亦得請求賠償相當之金額，民法第195條第1項定有明文。原
    告等主張其因本件事故身體受有前揭傷害乙情，業如前述，
    本院審酌原告戊○○學歷為國中畢業、於本件事故發生前從
    事冷氣機械修理工作、每月薪資約16,000元；原告丁○○學
    歷為高中肄業、於本件事故發生前為工程行負責人、每月薪
    資約20萬元至30萬元間；被告庚○○學歷為國中畢業，為計
    程車司機、每月薪資約為7萬元至8萬元間；被告甲○○學歷
    為國中畢業，為計程車司機；及本件事故發生原因、經過與
    原告所受傷勢等一切情狀，認原告戊○○請求200萬元精神
    慰撫金以及原告丁○○主張900萬元精神慰撫金為適當。
八、末按受僱人因執行職務，不法侵害他人之權利者，由僱用人
    與行為人連帶負損害賠償責任；數人共同不法侵害他人之權
    利者，連帶負損害賠償責任；民法第185條第1項及第188條
    第1項前段分別定有明文。又按民事上之共同侵權行為與刑
    事上之共同正犯，其構成要件並不完全相同，共同侵權行為
    人間不以有意思聯絡為必要，數人因過失不法侵害他人之權
    利，苟各行為人之過失行為，均為其所生損害共同原因，即
    所謂行為關連共同，亦足成立共同侵權行為，依民法第185
    條第1項前段之規定，各過失行為人對於被害人應負全部損
    害之連帶賠償責任（最高法院67年台上字第1737號判例意旨
    參照）。原告主張被告甲○○為被告第五公司之受僱計程車
    司機，被告甲○○所駕駛車號139-EJ號營業小客車為被告庚○○所有，被告第五公司及被告庚○○明知車號139-EJ 號
    營業小客車之車牌為他部車輛之牌照，竟使之供被告甲○○
    掛於其駕駛之車輛上使用，其行為已違反道路交通安全規則
    第10條之規定之事實，為被告第五公司及被告庚○○所不爭
    執，故被告第五公司及被告庚○○之上開行為均為本件事故
    發生之共同原因，而成立共同侵權行為，且本件事故之發生
    正值被告甲○○執行職務時，業如前述，揆諸上開法律規定
    ，被告第五公司及被告庚○○對於原告等因本件事故所受損
    害自應負連帶賠償責任。
九、綜上所述，本件原告等因本件事故所受損害總計為，原告戊○○2,282,568元【計算式：27208＋48000＋207360＋00000
    00＝0000000】，原告丁○○9,224,970元【計算式：31290
    ＋90000＋103680＋0000000＝0000000】。從而，原告依侵
    權行為損害賠償之法律關係，請求被告連帶給付原告戊○○
    2,282,568元及原告丁○○9,224,970元，暨均自起訴狀繕本
    送達被告之翌日即98年10月18日起至清償日止，按年息5％
    計算之利息為有理由，應予准許。
十、據上論結，本件原告之訴為有理由，依民事訴訟法第385條
    第1項前段、第78條、第85條第1項前段，判決如主文。
中    華    民    國    98    年    12    月    17    日
                  民事庭法  官  姚貴美
以上正本係照原本作成。
對於本件判決如有不服，應於收受送達後20日內向本院提出上訴
書狀，敘述上訴之理由，上訴於臺灣高等法院，並按他造當事人
之人數附具繕本。
中    華    民    國    98    年    12    月    17    日
                        書記官  詹小瑤


司法院資訊處製作；財團法人民間司法改革基金會備份。
